【裁判字號】    89,交訴,99
【裁判日期】    890830
【裁判案由】    過失致死
【裁判全文】
臺灣彰化地方法院刑事判決                          八十九年度交訴字第九九號
    公  訴  人  臺灣彰化地方法院檢察署檢察官
    被      告  丙○○
右列被告因過失致死案件，經檢察官提起公訴（八十九年度偵字第二七六０號），本
院判決如左：
    主      文
丙○○因過失致人於死，處有期徒刑月，如易科罰金，以佰元折算壹日。
    事      實
一、丙○○於民國八十八年（起訴書誤為八十九年）八月二十六日上午，駕駛車牌號
    碼Ａ七－九九００號自用小客車，由彰化縣員林鎮○○○路往溪湖鎮方向自南向
    北行駛，於同日上午八時四十分許，行經東環路與環中街交岔路口時，本應注意
    車前狀況，隨時採取必要之安全措施，而依當時天候、視線、路況及視距等情形
    ，又無不能注意之情事，竟疏未注意而貿然前行，適有陳廖玉英騎乘腳踏車同向
    行駛於前，亦未注意慢車應在劃設之慢車道上靠右順序行駛，於左轉彎時應繞越
    道路中心處左轉進入右側慢車道行進，且轉彎車輛應讓直行之汽車優先通行，即
    擅自進入快車道欲左轉環中街。迨丙○○見狀業已避煞不及，致該自用小客車右
    前側撞及陳廖玉英所騎乘之腳踏車，陳廖玉英因而倒地受傷，丙○○旋即將其送
    醫救治，並於犯罪被發覺前，向到場處理之警員甲○○自首而接受裁判。陳廖玉
    英則因本件車禍所生顱內出血導致心肺衰竭，延至八十八年九月七日凌晨二時四
    十五分許死亡。
二、案經陳廖玉英之子乙○○訴請臺灣彰化地方法院檢察署檢察官偵查起訴。
    理      由
一、右揭事實，業據被告丙○○於警訊及偵審中坦承不諱，核與告訴人乙○○指訴之
    情節相符，並有道路交通事故調查報告表、彰化縣警察局溪湖分局溪湖派出所交
    通事故處理紀錄表及現場照片六張附卷可稽。而被害人陳廖玉英確因本件車禍所
    生顱內出血導致心肺衰竭死亡，亦經檢察官督同檢驗員相驗屬實，製有勘驗筆錄
    、驗斷書、相驗屍體證明書及彰化秀傳紀念醫院出具之法醫參考病歷摘要在卷足
    憑。按汽車行駛時，駕駛人應注意車前狀況，並隨時採取必要之安全措施，道路
    交通安全規則第九十四條第三項定有明文。被告既自承於遠處即見被害人駕車行
    駛於快、慢車道之分道線上，尤應對被害人隨時可能進入快車道之情狀提高警覺
    ，是其駕車當時對於上開道路安全規定自應加以注意，且依當時天候、視線、路
    況及視距等情形，並無不能注意之情事，竟疏於注意而貿然前行，致撞及同向行
    駛於前之車輛，被告駕車顯有過失。雖被害人亦疏未注意慢車應在劃設之慢車道
    上靠右順序行駛，於左轉彎時應繞越道路中心處左轉進入右側慢車道行進，且轉
    彎車輛應讓直行之汽車優先通行，即擅自進入快車道而有過失，並經台灣省彰化
    縣區車輛行車事故鑑定委員會認定其為肇事主因，有該會八十九年三月二十三日
    彰鑑字第八八六四九號函所附鑑定意見書可資參佐，然被告駕車既有前述過失情
    節，尚不得徒以被害人同有過失而解免其罪責。是被告之過失駕駛行為，與被害
    人傷重致死之間，具有相當之因果關係。本案事證已臻明確，被告犯行洵堪認定
    。
二、核被告所為，係犯刑法第二百七十六條第一項之過失致人於死罪。查被告於肇事
    後、犯罪行為被發覺前即以電話向警察機關報案，並於現場處理警員甲○○訊問
    時自首犯罪而接受裁判，業據證人甲○○到庭證述明確，並有卷附道路交通事故
    調查報告表上報案人欄之記載足參，應依刑法第六十二條前段之規定減輕其刑。
    又按「汽車駕駛人，在快車道依規定駕車行駛，因行人或慢車不依規定，擅自進
    入快車道，而致人受傷或死亡，依法應負刑事責任者，減輕其刑。」道路交通管
    理處罰條例第八十六條第二項規定甚明，此係由於汽車駕駛人之駕車行為雖為肇
    事因素之一，然被害人本身相較於汽車駕駛人有重大交通違規情事，如使汽車駕
    駛人承受過大之刑罰效果，誠屬過苛，故有該項規定之設。是條文中所稱「汽車
    駕駛人在快車道『依規定』行駛」，應係指汽車駕駛人業已遵守道路交通安全規
    則或其他規定所為之具體注意規範，如保持行車間距、車行速度及遵向行駛等情
    形，並不及於道路交通安全規則第九十四條第三項所定應注意車前狀況之概括規
    定（司法院七十八年十一月二十四日廳刑一字一六九二號函同此結論）。否則
    ，如謂汽車駕駛人除遵守各項具體交通安全規定外，對於概括規定亦須充分注意
    ，始得依該條項之規定減輕其刑，惟其既已遵守各項規定，汽車駕駛人本身即不
    具任何過失，根本無從據以過失罪責相繩，更無再予減輕其刑之必要，則是項規
    定毫無適用之餘地，形同具文，當非立法者之原意。本件被告除未注意車前狀況
    ，隨時採取必要之安全措施外，別無其他具體交通違規事由，而被害人未依規定
    擅自駕駛慢車進入快車道，已如前述，被告應依道路交通管理處罰條例第八十六
    條第二項規定遞減其刑。爰審酌被告犯後坦承犯行，並與被害人家屬達成民事和
    解，有彰化縣溪湖鎮調解委員會調解筆錄為憑，對於所犯亦已深表悔悟及犯罪所
    生危害等一切情狀，量處如主文所示之刑，併諭知易科罰金之折算標準。
三、又本件車禍事故發生時，道路交通管理機關並無於被告行進方向之肇事路段設置
    閃光黃燈，此經本院核閱現場照片及道路交通事故調查表無訛，並經證人甲○○
    到庭陳述至明。故台灣省彰化縣區車輛行車事故鑑定委員會前揭鑑定意見書中所
    認被告行經閃光黃燈交岔路口未減速慢行部分，因其所為鑑定前提與實情已不相
    符，自無從資為認定被告犯罪之依據，而為本院所不採，併此敘明。
據上論斷，應依刑事訴訟法第二百九十九條第一項前段，刑法第二百七十六條第一項
、第六十二條前段、第四十一條，道路交通管理處罰條例第八十六條第二項，罰金罰
鍰提高標準條例第一條前段、第二條，判決如主文。
本案經檢察官郭景東到庭執行職務。
中      華      民      國      八十九      年    八    月    三十      日
      臺灣彰化地方法院刑事第二庭
                                    審判長法官  林  欽  章
                                          法官  王  紋  瑩
                                          法官  高  文  崇
右正本證明與原本無異。
如不服本判決，應於判決送達後十日內向本院提出上訴狀( 須附繕本 )。
告訴人或被害人對於判決如有不服具備理由請求檢察官上訴者，其上訴期間之計算係
以檢察官收受判決正本之日期為準。
                                    法院書記官  楊  筱  惠
中      華      民      國      八十九      年    九    月     四       日
附錄本件論罪科刑法條：
刑法第二百七十六條第一項
因過失致人於死者，處二年以下有期徒刑、拘役或二千元以下罰金。
道路交通管理處罰條例第八十六條第二項
汽車駕駛人，在快車道依規定駕車行駛，因行人或慢車不依規定，擅自進入快車道，
而致人受傷或死亡，依法應負刑事責任者，減輕其刑。


司法院資訊處製作；財團法人民間司法改革基金會備份。
